【裁判字號】    98,苗簡,337
【裁判日期】    990603
【裁判案由】    給付貨款等
【裁判全文】
臺灣苗栗地方法院民事簡易判決         98年度苗簡字第337號
原      告  丙○○
訴訟代理人  丁○○
被      告  金沅實業有限公司
法定代理人  甲○○
上列當事人間請求給付貨款等事件，本院於民國99年5 月18日言
詞辯論終結，判決如下：
    主  文
被告應給付原告新台幣貳拾伍萬陸仟陸佰肆拾伍元，及自民國九
十八年四月二十九日起至清償日止，按年息百分之五計算之利息
。
原告其餘之訴駁回。
訴訟費用由被告負擔五分之三，餘由原告負擔。
本判決原告勝訴部分得假執行。
    事實及理由
一、原告主張：
  (一)被告積欠原告下列貨款：1.被告於民國96年9 月間以新台幣
    （下同）6 萬元向原告購買中古沖剪機1 台（下稱編號(1)貨
    款），原告交付機台後，被告開立發票日96年12月30日、面
    額6 萬元之支票1 紙給付貨款，該支票提示後退票。2.被告
    於96年10月4 日委託原告搬遷機械至被告工廠安裝，費用為
    11萬5 千元（下稱編號(2)貨款）。3.96年12月4 日以3 萬5
    千元向原告購買噴霧機1 台（下稱編號(3)貨款）。4.96年12
    月7 日以6 萬元向原告購買油壓沖床1 台，另換修機1 台費
    用3 萬5 千元（下稱編號(4)貨款），有被告簽收送貨單為證
    。5.96年12月15日以6 萬元購買沖床1 台，維修噴霧機費用
    3 萬5 千元（下稱編號(5)貨款），亦有被告簽名送貨單為證
    。6.97年1 月25日維修機器零件及工資8 千5 百元（下稱編
    號(6)貨款）。7.97年5 月29日以15萬元向原告購買給湯機1
    台（下稱編號(7)貨款）。
  (二)被告為支付編號(1)貨款交付發票日96年12月30日、面額6 萬
    元支票1 紙，原告提示後退票，被告再交付發票日97年1 月
    31 日 、面額21萬元支票1 紙，以支付編號(1)、(2)、(3)共21
    萬元之貨款，但該支票亦遭退票，因被告於97年2 月至4 月
    間給付5 萬元、1 萬元、1 萬元（共7 萬元），加計編號(6)
    之8千5百元貨款，被告乃再交付發票日97年8 月27日、面額
    14 萬8千5 百元支票1 紙，經提示亦遭退票，以上均有被告
    交付之支票可證。另編號(3)貨款之噴霧機由貨運送至被告工
    廠，有送貨人員簽名為據。而編號(4)、(5)貨款之沖床及維修
    噴霧機，均有送貨單為證。至編號(7)貨款之給湯機，被告已
    自承有收到該機器，而被告抗辯兩造約定之15萬元，係指維
    修整台壓鑄機之款項，亦經證人乙○○證述被告所辯與事實
    不符，編號(1)至(7)貨款共計55萬8 千5 百元。被告已支付7
    萬7 千元，另原告同意被告以販售廢鐵所得74,855元抵銷積
    欠之貨款，為此依買賣及承攬之法律關係請求被告給付貨款
    等語。並聲明：被告應給付原告418,500 元，及自支付命令
    送達被告之翌日起至清償日止，按年息百分之5 計算之利息
    。
二、被告則以：
  (一)被告於96年9 月4 日以6 萬元向原告買1 台中古沖剪機，交
    付6 萬元客票與訴外人即原告配偶丁○○，跳票後丁○○未
    交還。原告所提送貨單被告僅在96年12月7 日之送貨單簽名
    ，被告否認其餘送貨單之真正，且96年12月7 日送貨單中6
    萬元係96年9 月4 日未付款，及3 萬5 千元修理噴霧機預付
    款，原告尚未修妥噴霧機，被告無須給付。另97年5 月29日
    的給湯機有收到，但名目不同，實際上是被告以15萬元委託
    原告修理整台壓鑄機配電，該壓鑄機迄今無法運作，被告無
    須給付此15萬元。
  (二)原告主張數筆欠款，被告確有積欠者僅96年9 月間之6 萬元
    及97年6 月27日之8 千5 百元，其中6 萬元被告已匯款支付
    ，另8 千5 百元則以原告配偶丁○○借款抵銷，被告並未積
    欠原告款項。至原告所稱21萬元支票，其中6 萬元為96年9
    月4 日退票款，預付丁○○修理噴霧機3 萬5 千元，另11萬
    5 千元係丁○○之借款。因被告交付票據跳票，被告應丁○○要求補簽96年12月7 日估價單9 萬5 千元，其中3 萬5 千
    元為修理噴霧機預付款，另6 萬元於97年2 月17日、4 月3
    日付清。而原告所稱14萬8 千5 百元支票，即上揭21萬元支
    票，因被告給付7 萬元後，另加8 千5 百元機器維修費，合
    計為14萬8 千5 百元，內含噴霧機預付款3 萬5 千元及丁○○借款10萬5 千元，而維修費8 千5 百元既以丁○○借款抵
    銷，故被告並未積欠原告債務，原告請求被告給付貨款實無
    理由等語置辯。並聲明：原告之訴駁回。
三、按當事人主張有利於己之事實者，就其事實有舉證之責任，
    民事訴訟法第277 條定有明文。又本票雖為無因證券，然發
    票人非不得以自己與執票人間所存之抗辯事由對抗執票人，
    如發票人提出其基礎原因關係不存在之對人抗辯，執票人自
    應就該基礎原因關係存在之積極事實，負舉證責任。另票據
    係屬無因證券，執票人如何取得票據，非票據本身所能證明
    （最高法院69年度台上字第1973號、96年度台簡上字第23號
    裁判要旨參照）。查原告主張被告積欠上開編號(1)至(7)款項
    ，為被告所否認，原告就此有利於己之事實，應負舉證責任
    ，至原告雖提出被告簽發之支票為據，被告既提出基礎原因
    關係不存在之抗辯，原告就其所主張之基礎關係存在之積極
    事實，仍應負舉證責任，合先敘明。
四、原告主張被告積欠之貨款是否可採：
  (一)編號(1)貨款：96年9 月間購買中古沖剪機1 台6 萬元，為被
    告所不爭執，被告並自承為給付該6 萬元貨款而簽發6 萬元
    支票，但該支票退票，原告此部分主張應為真實。
  (二)編號(2)貨款：原告主張為被告搬遷機械安裝費用11萬5 千元
    ，惟被告否認，原告雖提出被告交付21萬元支票，及被告事
    後再簽發之14萬8 千5 百元支票為證，惟支票屬無因證券，
    原告雖為該支票之執票人，仍無從證明原告取得之支票之原
    因關係存在，另原告提出原告與金世傑公司之買賣契約，其
    支付吊車費用之單據，其中既無被告簽署，自難證明上開買
    賣契約或吊車費用與被告公司有何關連，原告此部分主張，
    既無證據足證，自難信為真實。
  (三)編號(3)貨款：原告主張維修噴霧機3 萬5 千元，原告雖提出
    96年12月4 日單據一紙為證（見卷第39頁），惟被告辯稱委
    請原告維修之噴霧機係96年12月7 日送貨單所載，否認有收
    到96年12月4 日單據所載之噴霧機，且原告所提96年12月4
    日單據上並無被告公司人員之簽名，自難以證明原告確有維
    修該機器。
  (四)編號(4)貨款：購買油壓沖床6 萬元及維修噴霧機3 萬5 千元
    ，已據原告提出96年12月7 日送貨單1 紙，被告負責人自承
    該送貨單係由其簽名，被告雖辯稱該壓沖床6 萬元係96年9
    月之貨款，與編號(1)貨款重複，惟被告此部分抗辯並無證據
    足證，應以原告主張可採。另噴霧機部分證人戊○○證稱：
    96年12月7 日送貨單噴霧機3 萬5 千元，應該是96年11月底
    載回去大修，96年12月4 日送回來，原告再找時間回來裝，
    我覺得沒有維修好，原告就找被告負責人簽等語（見卷20 1
    頁），足見原告確有維修96年12月7 日送貨單所載之噴霧機
    ，而被告公司負責人既於送貨單簽名，且未註明該噴霧機未
    修好，自應認原告已依約修好噴霧機。原告此部分主張堪信
    為真實。
  (五)編號(5)貨款：油壓沖床6 萬元及噴霧機3 萬5 千元，亦據原
    告提出96年12月15日送貨單1 紙，被告負責人雖否認有於該
    送貨單簽名，然該送貨單上「甲○○」之簽名，經本院送請
    全球鑑定顧問股份有限公司鑑定，該公司鑑定人沈維忠鑑定
    結果，認該96年12月15日送貨單（即鑑定資料A2）上所書寫
    「甲○○」，與其他送鑑資料上所書寫「甲○○」之簽名筆
    跡，無論書寫結構佈局、特殊筆癖習慣及運筆用力方式等皆
    相同，顯係同一人所為（見卷第213 至230 頁）。是被告公
    司負責人確有在96年12月15日送貨單上簽名，被告負責人既
    於該送貨單簽名，足認即有積欠原告此部分貨款，原告此部
    分主張亦堪信為真實。
  (六)編號(6)貨款：維修機器零件及工資共8 千5 百元，業據被告
    自承有此筆貨款及費用（見卷第96頁），原告此部分主張可
    堪採信。被告雖辯稱以原告配偶丁○○積欠之借款抵銷，然
    證人丁○○否認有向被告借款，被告就此未舉證證明，且被
    告主張丁○○向其借款乙節縱係屬實，該借款債務人係丁○○，並非本件原告，被告以此對原告主張抵銷亦不足採。
  (七)編號(7)貨款：給湯機15萬元，被告自承確有收到給湯機1 台
    ，且有約定15萬元的價格等語（見卷第18、26頁），被告雖
    辯稱約定15萬元是修復整台壓鑄機的費用，惟證人乙○○具
    結證稱：知道原告有賣被告一台給湯機是我幫忙安裝的，我
    知道是15萬元，我在幫忙固定時被告負責人有跟我講過那台
    給湯機是跟原告買的，給湯機是壓鑄機的一部分，原告那台
    給湯機可以動，我們有試過，是原告先生介紹我到被告公司
    維修，維修項目及金額是我跟被告負責人談的，因為壓鑄機
    機台很多開關都壞掉，估價是23萬元等語（見卷第125 至12
    7 頁）。故被告係以15萬元向原告購買該部給湯機，並非委
    託原告修復整台壓鑄機，原告此部分主張可堪採信。被告另
    辯稱證人乙○○係原告找來協助修壓鑄機，並非被告直接委
    託，然依被告所提簽收回條（見卷第61頁），係由被告直接
    給付款項與乙○○，而非由原告付款與乙○○，故被告所辯
    乙○○係原告委託協助修復壓鑄機乙節，並非事實。
五、綜上，原告主張被告積欠之貨款，可採信者為編號(1)貨款6
    萬元、編號(4)貨款6 萬元及3 萬5 千元、編號(5)貨款6 萬元
    及3 萬5 千元、編號(6)貨款8 千5 百元、編號(7)貨款15萬元
    ，總計為40萬8 千5 百元。扣除原告自承被告已給付貨款7
    萬7 千元（見卷第154 頁），及以出售被告之廢鐵抵銷74,8
    55元（見卷第243 頁），被告尚積欠原告256,645 元。從而
    ，原告本於買賣及承攬之法律關係，請求被告給付256,645
    元，及自98年4 月29日（即支付命令送達翌日）起至清償日
    止，按年息百分之5 計算之法定遲延利息，為有理由，應予
    准許。原告逾此部分之利息請求，為無理由，應予駁回。
六、本件係依民事訴訟法第427 條第1 項規定適用簡易程序所為
    被告部分敗訴之判決，應依同法第389 條第1 項第3 款規定
    ，依職權宣告原告勝訴部分得假執行。
七、本件事證已臻明確，兩造其餘攻擊防禦方法及舉證，經核均
    與判決結果不生影響，爰不逐一論述，併此敘明。
八、據上論結，原告之訴為一部有理由、一部無理由，依民事訴
    訟法第436 條第2 項、第79條、第389 條第1 項第3 款，判
    決如主文。
中    華    民    國    99    年    6     月    3     日
              苗栗簡易庭法  官  吳國聖
以上正本係照原本作成。
如對本判決上訴，須於判決送達後20日內向本院提出上訴狀。
                        書記官  葉俊宏
中    華    民    國    99    年    6     月    3     日

司法院資訊處製作；財團法人民間司法改革基金會備份。
